【裁判字號】    97,交聲,880
【裁判日期】    970902
【裁判案由】    違反道路交通管理處罰條例聲明異議
【裁判全文】
臺灣桃園地方法院刑事交通事件裁定     97年度交聲字第880號
                                     97年度交聲字第885號
移送機關即
原處分機關  交通部公路總局新竹區監理所桃園監理站
異  議  人  甲○○
即受處分人
上列異議人因違反道路交通管理處罰條例案件，對於交通部公路
總局新竹區監理所桃園監理站於民國97年4 月17日所為之處分（
原處分案號：桃監裁罰字第裁52-F00000000號、52-F00000000號
）處分，聲明異議，本院裁定如下：
    主  文
原處分均撤銷。
甲○○汽車駕駛人，駕駛汽車，行車速度超過規定之最高時速六
十公里以上，處罰鍰新臺幣捌仟元，吊扣汽車牌照參個月，應接
受道路交通安全講習，並記違規點數參點。
    理  由
一、原處分意旨略以：異議人即受處分人甲○○於民國97年3 月
    1 日上午11時9 分許，駕駛車牌號碼8P-8488 號自用小客車
    ，行經台3 線113.5 公里，為苗栗縣警察局大湖分局獅潭分
    駐所逕行舉發「一、此路段限速60公里，駕駛人行車速度經
    測時速122 公里，超速62公里（60公里以上未滿80公里）」
    、「二、駕駛人行車速度超過規定之最高時速60公里以上（
    處車主）」之違規（苗栗縣警察局舉發案號：苗縣警交字第
    F00000000 號及第F00000000 號），異議人於舉發單所載應
    到案日期前申訴，經原舉發機關調查結果，認告發並無不當
    ，故由原處分機關依道路交通管理處罰條例第43條第1 項第
    2 款、第4 項之規定，分別以97年4 月17日桃監裁罰字第裁
    52-F00000000號、52-F00000000號裁決書處罰鍰新臺幣（下
    同）8000元，施以道安講習及吊扣汽車牌照3 個月等語。
二、異議意旨略以：異議人固不否認於上開時地，駕駛汽車之速
    度有超過時速60公里之情形，惟依異議人駕駛習慣，即使於
    高速公路行駛亦未有行車速度超過時速120 公里之情，況違
    規地點係一急速S 轉彎山坡路段，當時車上亦載有家人，異
    議人依習慣及路況，不可能有行車時速達122 公里之情形。
    雖舉發單位提出該雷射測速儀檢定合格證書，然任何儀器在
    使用前、使用中調校之過程，均有誤差之可能，且於人為操
    作過程中，或有因操作疏失、錯誤鎖定、一時故障等因素存
    在，致測速之結果有失真之可能，實令異議人對於採證結果
    存有疑義，爰請求撤銷原處分云云。
三、按汽車駕駛人，駕駛汽車，行車速度超過規定之最高時速60
    公里以上者，處6000元以上24000 元以下罰鍰，並應接受道
    路交通安全講習，另吊扣該汽車牌照3 個月，及記違規點數
    3 點，道路交通管理處罰條例第43條第1 項第2 款、第4 項
    、第5 項、第63條第1 項第3 款分別定有明文。
四、經查：
  (一)異議人於上開時、地，駕駛前述自小客車，行經台3線113.
    5 公里即速限60公里路段時，行車速度有超過60公里等情，
    為異議人所不否認，並有苗栗縣警察局苗縣警交字第F00000
    000 號、第F00000000 號舉發違反道路交通管理事件通知單
    、交通部公路總局新竹區監理所桃監裁罰字第裁52-F000000
    00號、第52-F00000000號裁決書、苗栗縣警察局大湖分局97
    年4 月1 日湖警四字第0970004162號函各1 份在卷可稽，堪
    信為真實。
  (二)異議人對舉發及原處分機關依設置於該路段之雷射測速儀攝
    得照片，認定異議人有行車速度達時速122 公里違規行為，
    為異議人所否認，並以上開情詞置辯。惟查雷射測速儀之操
    作原理，乃由該測速儀先鎖定行經該處之異議人車輛後，依
    該測速器發射接受雷射光束，通過高速運算時間距離，再藉
    其內電腦計算異議人車輛當時行速，爾後再予拍照存證。而
    該雷射測速儀係Information Field 牌、IF-SLA型號、238.
    4Hz 照相式規格，甫於96年9 月27日由經濟部標準檢驗局檢
    定合格，有效期限至97年9 月30日，有卷附經濟部標準檢驗
    局核發之雷射測速儀檢定合格證書在卷可稽。則異議人為警
    舉發時，舉發單位使用之雷射測速儀既仍在有效使用期限內
    ，亦未有故障之情形，是其所測得之數據，應可採信。
  (三)就系爭雷射測速儀在操作過程中是否有差誤及其範圍等情，
    本院依職權函請財團法人工業技術研究院進行檢定，其結果
    認以「該雷射測速儀之速率偵測準確度檢查於檢定時變異量
    為1km/h 」，有該院97年7 月21日工研量字第0970008776號
    函可稽；此外，系爭雷射測速儀之廠商訊田企業有限公司亦
    表示系爭雷射測速儀之誤差為每小時正負1 公里，有該公司
    97年7 月29日（97）訊字第072901號在卷足稽。則本件測得
    異議人超速之雷射測速儀器，其測量誤差為每小時正負1 公
    里，已堪認定。依此，固可認定異議人當時行車時速約為
    121 公里至123 公里之間，然均已嚴重超越該路段所規定之
    60公里行車速限。是以，異議人違反道路交通管理處罰條例
    第43條第1 項第2 款所定行車速度最高時速為60公里以上之
    違規行為，洵堪認定，且異議人又正為駕駛人，已如前述，
    則原處分機關自應依上開規定分別裁處異議人罰鍰、吊扣汽
    車牌照3 個月、命接受道路交通安全講習及記違規點數3 點
    。
五、綜上，異議人確有上開違規行為，其異議雖均無理由，然原
    處分機關僅分別裁處異議人罰鍰8000元、施以道路交通安全
    講習；吊扣汽車牌照3 個月，而未依前開規定記違規記點 3
    點，即有違誤，自應由本院將原二處分均予撤銷，並另為裁
    定如主文第2 項所示，方屬適法。
六、據上論斷，應依道路交通管理處罰條例第87條第2 項、道路
    交通案件處理辦法第20條前段，裁定如主文。
中    華    民    國    97    年    9     月    2     日
                      交通法庭  法  官  李文娟
以上正本證明與原本無異。
如不服本裁定，應於送達後5 日內，向本院提出抗告狀。
                                書記官  廖宜政
中    華    民    國    97    年    9     月    2     日


司法院資訊處製作；財團法人民間司法改革基金會備份。
